臺灣臺北地方法院民事判決　　　　　　　　　　　　　九十三年度再易字第二四號
　　再審原告　　丁○○
　　再審被告　　乙○○○○○○.
　　　　　　　　甲○○
　　　　　　　　丙○○
當事人間請求侵權行為損害賠償事件，再審原告對本院台北簡易庭民國九十二年四月
四日第一審簡易判決（九十一年度北簡字第一八九九五號）及本院九十三年二月二十
日第二審確定判決（九十二年度簡上字第三六五號）提起再審之訴，本院判決如左：
    主　  文
再審之訴駁回。
再審訴訟費用由再審原告負擔。
    事實及理由
一、本件再審原告對於原第一審及確定判決，認有民事訴訟法第四百九十六條第一項
    第一款、第十三款之情形，提起再審之訴，其所持理由係以：（一）其至再審被
    告乙○○○○○○○○○○（下稱醫心堂診所）診療時，再審被告有推拿不當之
    醫療過失情形。而所謂「推拿」乃屬中醫診療行為，故判斷系爭之醫療行為是否
    不當時，應由相關中醫師公會以其中醫之專業加以判斷，然原審確定判決依職權
    調查證據時，卻函詢西醫之國泰醫院而非台北市中醫師公會，並以國泰醫院九十
    二年十一月二十五日函作為判決不利於再審原告之依據，而台大醫院及仁愛醫院
    也屬西醫，如何能判斷再審原告顏面神經麻痺與推拿無關，原判決顯有違民事訴
    訟法第二百八十八條之規定之適用法規顯有錯誤；（二）中醫診療重在人體經脈
    、穴道等，因此在判斷系爭事故之發生亦應朝人體中頭部、臉部及頸部之神經脈
    絡著手，蓋推拿主要是以外力舒展經脈、神經，故當推拿不當，造成頸部、臉部
    神經麻痺，顯係有相當可能，此有再審原告發見未經斟酌或得使用之證物即國立
    陽明大學哲學博士麥麗敏等合著之簡明解剖生理學有關人體頭部、臉部之神經脈
    絡之記載可據。是有關人體頭部、臉部之神經脈絡是早已存在之證據，原審漏未
    斟酌，有民事訴訟法第四百九十六條第一項第十三款之再審原因。（三）原確定
    判決既已表明顏面神經麻痺之可能原因為吹冷氣與感冒，則再審原告有無感冒受
    涼及病毒感染即屬重要，而其於原審曾聲請傳喚證人張晉源及沈鴻鵬作證，並聲
    請函詢中央健康保險局查明其就診紀錄，有無中風、感冒等情形，然遭原審否決
    ，惟此項證據是在排除西醫學理上顏面神經麻痺之原因，屬重要證據，原審未為
    調查，亦有民事訴訟法第四百九十六條第一項第十三款規定之再審事由等情，聲
    明求為判決：（一）本院臺北簡易庭九十一年度北簡字第一八九九五號第一審簡
    易判決及本院九十二年度簡上字第三六五號確定判決均廢棄。（二）再審被告應
    連帶給付再審原告新台幣（下同）三十五萬八千零五十元，及自原審起訴狀繕本
    原告願供擔保，請准宣告假執行。
二、惟按民事訴訟法第四百九十六條第一項第一款所規定之「適用法規顯有錯誤」係
    指就事實審法院所確定之事實，判斷其法律上之效果，適用法規，顯有錯誤而言
    。若事實審確定之事實有錯誤或因確定事實其證據之取捨不當或判決有不備理由
    之情形，要皆與適用法規顯有錯誤有間，不得據為再審理由，最高法院七十七年
    度台再字第五四號判決參照。又按損害賠償之請求係以損害發生為前提，並以填
    補損害為範圍，即損害賠償之債，以有損害之發生及有責任原因之事實，且二者
    之間，有相當因果關係為成立要件（最高法院四十八年度台上字第四八一號判例
    參照）。而查，本件再審原告主張其於九十一年二月十八日下午因頸部僵硬至再
    審被告醫心堂診所就醫，經再審被告甲○○診斷後指示施予推拿，而由再審被告
    丙○○推拿其肩頸部，旋於離院不久即發生眼歪嘴斜之情形，於同日下午七時許
    更有眼睛無法睜開及不能清晰表達言詞之情事，而於翌日即九十一年二月十九日
    至國泰醫院急診及至台北市立仁愛醫院（下稱仁愛醫院）就診，經國泰醫院診斷
    係罹患左側顏面神經麻痺，及曾由再審被告醫心堂診所人員陪同至台大醫院就診
    等情，為原審判決確定之事實。原審並依據再審原告於台大醫院及仁愛醫院之病
    歷、及依職權函請國泰醫院查明病人如於發病前一日在背部、肩部、頸部、臉部
    作推拿與按摩與顏面神經麻痺之可能及機率，及調查坊間醫學報導後，以再審原
    告既不能證明其所罹患之左側顏面神經麻痺與再審被告丙○○之推拿行為有何因
    果關係，亦與再審被告甲○○之診斷行為無因果關係，認再審原告主張再審被告
    應依民法第一百八十五條及第一百八十八條之規定，連帶負侵權行為損害賠償責
    任，為屬無據。而認第一審所為再審原告敗訴之判決，並無不合，而駁回再審原
    告之上訴，其就事實審法院所確定之事實而為法律上判斷，並無適用法規顯有錯
    誤之情形。再審原告雖以原審未向台北市中醫師公會而向國泰醫院函詢，然國泰
    醫院及台大醫院均屬西醫，無法判斷再審原告顏面神經麻痺是否與推拿有關，原
    審竟以國泰醫院九十二年十一月二十五日函作為判決不利於再審原告之依據，有
    違民事訴訟法第二百八十八條之規定，而有適用法規顯有錯誤之違法云云，然於
    人體肩頸部為推拿按摩，是否會傷及顏面神經致眼歪嘴斜，因人體之生理組織結
    構及相互間連動關係有其恆定性，以此向中醫或西醫函詢，應不致有不同之結果
    ，再審原告於原審既未聲請向台北市中醫師公會函詢，則原審為發現真實依職權
    向再審原告就診之國泰醫院函查，與民事訴訟法第二百八十八條之規定並無違背
    ，縱認本件以向台北市中醫師公會函詢為宜，依上開說明，亦屬原審證據取捨之
    問題，與適用法規顯有錯誤有間，不得據為再審理由。再審原告以此主張原確定
    判決有民事訴訟法第四百九十六條第一項第一款所規定適用法規顯有錯誤之再審
    理由，為無可取。
三、再審原告提出之國立陽明大學哲學博士麥麗敏等合著之簡明解剖生理學節本一件
    ，雖記載「腦神經、面神經、脊神經系統」等部分之名稱及作用，惟並無關於「
    中醫診療重在人體經脈、穴道等，因此在判斷系爭事故之發生亦應朝人體中頭部
    、臉部及頸部之神經脈絡著手，蓋推拿主要是以外力舒展經脈、神經，故當推拿
    不當，造成頸部、臉部神經麻痺，顯係有相當可能。」之記載，無從據為證明再
    審原告眼歪嘴斜左側顏面神經麻痺係由推拿所致之證據，縱加以斟酌，亦無從推
    翻該項論斷，亦無從據為有利於再審原告之裁決。且再審原告於前訴訟程序並未
    曾提出該項證據，亦無漏未斟酌調查之問題。再審原告以該項證據早已存在，該
    訴訟程序未為斟酌，主張原確定判決有民事訴訟法第四百九十六條第一項第十三
    款之再審事由，亦非可取。
四、又按民事訴訟法第四百九十六條第一項第十三款所謂當事人發現未經斟酌之證物
    或得使用該證物，係指在前訴訟程序不知有該證物，現始知之，或雖知有此而不
    能使用，現始得使用者而言（最高法院三十二年上字第一二四七號判例參照）。
    是當事人於前訴訟程序已提出而未經斟酌之證物，並不包括在內，此與同法第四
    百九十七條所定，就足影響於判決之重要證物，漏未斟酌者，僅限於不得上訴於
    第三審法院之事件，始得提起再審之訴對照觀之，亦甚為明顯，最高法院七十七
    年台上字第五九二號判決意旨參照。再審原告主張於前訴訟程序曾聲請傳喚證人
    張晉源、沈鴻鵬到庭作證，及函詢中央健康保險局查明再審原告就診記錄，然未
    經於該訴訟程序調查斟酌，故得以之據為民事訴訟法第四百九十六條第一項第十
    三款之再審事由，自非可取。
五、綜上所述，再審原告提起本件再審之訴顯無理由，爰不經言詞辯論，逕以判決駁
    回之（最高法院四十四年台上字第五六六號判例參照）。
六、訴訟費用負擔之依據：民事訴訟法第七十八條。
中　　　華　　　民　　　國　　九十三　　年　　 十一 　　月　　 十六 　　日
                               民事第三庭   審判長法官  張靜女
                                            法      官  李維心
                                            法      官  張明輝
正本係照原本作成
不得上訴
中　　　華　　　民　　　國　　九十三　　年　　 十一 　　月　　 十六 　　日
                                            法院書記官  周其祥
